---
title: "R como Calculadora"
output: github_document
---

```{r setup, include=FALSE}
knitr::opts_chunk$set(echo = TRUE)
```

## Cálculo de escalares

En su nivel más básico R es una calculadora. Estos son algunos comandos básicos - la respuesta de R está luego de ## [1]. 

En todos los casos de esta sección trabajamos con valores escalares. R los trata como vectores de una sola dimensión (de ahí el [1]: representa la posición en el vector).

Estas son las funciones mínimas que deberías conocer, te sorprendería saber qué tipo de funciones ya están automatizadas: explora e investiga.


```{r calculadora}

2+3-4*5/6
2^2
16 %/% 3 # Resulta el entero de la división
8 %% 5     # Resulta el residuo de la división

```


A diferencia de Excel donde se requiere una señal para indicarle al programa que se requiere un cálculo, R siempre está disponible para estimaciones y se puede escribir directamente la ecuación a calcular. 

Algunos ejemplos de funciones:


```{r pressure, echo=TRUE}

sqrt(9)
log10(100)
log2(8)
exp(42)
abs(-7)

```