---
title: "Regresion"
output: github_document
---

```{r setup, include=FALSE}


knitr::opts_chunk$set(echo = TRUE)

# Paquetes que usaremos
library(AER)
library(knitr)
library(tidyverse)
library(broom)
library(quantreg)
library(stargazer)

data("CPS1985", package = "AER")

cps <- CPS1985

```

## Ejemplos de Regresion Lineal

En este docuemnto tenemos ejemplos hechos en clase de regresion lineal.

Para mostrar rápidamente la sintaxis básica de regresiones lineales en R usamos el ejemplo 2 de la introduccion de Kleiber:

```{r}

# Creamos un objeto llamado reg.lineal con toda la data generada por el cálculo
reg.lineal <- lm(log(wage) ~ experience + I(experience^2) + education, data = cps)

# Los resultados en formato normal:
summary(reg.lineal)

# Diferentes partes de los resultados utilizando el paquete "broom" incluido en tidyverse

# A nivel de variable (coeficientes, p-values, etc)
tidy(reg.lineal)

# A nivel de observación (genera estimaciones, residuales, etc.)
head(augment(reg.lineal))

# A nivel de regresión (R cuadrado, prueba F, Suma de Residuales, etc.)
glance(reg.lineal)




```


Kleiber analiza los datos haciendo una regresion por quintiles y evaluando el efecto del salario inicial sobre las tendencias del salario final.

```{r}

reg.quintil <- rq(log(wage) ~ experience + I(experience^2) + education,
                 data = cps, tau = seq(0.2,0.8, by = 0.15))

summary(reg.quintil)

# Luego se crea una base para simular el efecto de el salario por quintil. Se mantiene la educación constante y se recorre todos los niveles de experiencia

cps2 <- data.frame(education = mean(cps$education), 
                   experience = min(cps$experience):max(cps$experience))

cps2 <- cbind(cps2, predict(reg.lineal, newdata = cps2, interval = "prediction"))
cps2 <- cbind(cps2, predict(reg.quintil, newdata = cps2, type = ""))

plot(log(wage) ~ experience, data = cps)

for(i in 6:10) lines(cps2[,i] ~ experience, data = cps2, col = "red")


```

