---
title: "Manipulación de Tablas: {tidyr}"
output: github_document
---

```{r setup, include=FALSE}
knitr::opts_chunk$set(echo = TRUE)
library(tidyverse)
tabla1  <- table1
tabla2  <- table2
tabla3  <- table3
tabla4a <- table4a
tabla4b <- table4b
tabla5  <- table5

tabla1  <- rename(tabla1, país = country, año = year, casos = cases, población = population)
tabla2  <- rename(tabla2, país = country, año = year, tipo = type, cantidad = count)
tabla3  <- rename(tabla3, país = country, año = year, tasa = rate)
tabla4a <- rename(tabla4a, país = country)
tabla4b <- rename(tabla4b, país = country)
tabla5  <- rename(tabla5, país = country, siglo = century, año = year, tasa = rate)

tabla1[tabla1$país=="Afghanistan", ]$país <- "Afganistán"
tabla2[tabla2$país=="Afghanistan", ]$país <- "Afganistán"
tabla3[tabla3$país=="Afghanistan", ]$país <- "Afganistán"
tabla4a[tabla4a$país=="Afghanistan", ]$país <- "Afganistán"
tabla4b[tabla4b$país=="Afghanistan", ]$país <- "Afganistán"
tabla5[tabla5$país=="Afghanistan", ]$país <- "Afganistán"

tabla1[tabla1$país=="Brazil", ]$país <- "Brasil"
tabla2[tabla2$país=="Brazil", ]$país <- "Brasil"
tabla3[tabla3$país=="Brazil", ]$país <- "Brasil"
tabla4a[tabla4a$país=="Brazil", ]$país <- "Brasil"
tabla4b[tabla4b$país=="Brazil", ]$país <- "Brasil"
tabla5[tabla5$país=="Brazil", ]$país <- "Brasil"
```

## Tabulación de Datos

Una misma colección de datos puede ser tabulada de varias maneras. Este es un punto tan relevante que el paquete {tidyverse} viene pre-cargado con algunas tablas que ilustran específicamente este punto. Los ejemplos que vamos a usar siguen la presentación de Hadley Wickham en el artículo ["Tidy Data"](https://www.jstatsoft.org/article/view/v059i10) y en el capítulo 9 de "R for Data Science" de Wickham y Grolemund.

La data empleada como ejemplo tiene cuatro variables: país, año, casos y población. Cada ejemplo contiene la misma información con otra forma (literalmente):

```{r}

# Cada variable con su columna
tabla1

# Una columna con "tipos de datos" (casos y población) y
# otra columna con los "valores" para cada tipo, año y país.
# IMPORTANTE: nótese como la misma información ocupa más espacio: 
# la tabla tiene más celdas que se llenan repitiendo data.
tabla2

# Juntando los valores en una tasa anual por país (casos / población).
tabla3

# Separando la información en dos tablas: una de casos y otra de población

# Casos
tabla4a

# Población
tabla4b

# Desagregando una columna (año) en sus componentes (siglo y año)
tabla5
```

De estas tablas, la única verdaderamente ordenada ("tidy") es la tabla 1:

1. Cada variable tiene una columna.
2. Cada observación tiene una fila.
3. Cada valor está en su propia celda.

Cuando la data está ordenada, es muy simple transformarla a formas que facilitan el análisis. Es decir, la tabla original ordenada es un punto de partida desde el que cualquier transformación es fácil: con frecuencia usaremos tablas desordenadas, es solo que no queremos que esa sea la forma de almacenar la data.

Hay varias alternativas disponibles para la manipulación de bases. La razón por la que me estoy enfocando en usar las herramientas del {tidyverse} es que mantienen una gramática muy similar, la alumna es libre de explorar y usar otros paquetes. 

El paquete que se usaremos se llama {tidyr} y dentro de su gramática nos enfocaremos en verbos a dos niveles: columnas y valores.

## Columnas: *gather* & *spread*

Queremos reducir o ampliar columnas de acuerdo a categorías.

### Gather

Con frecuencia (como en las tablas 4a y b), nos pasa que un "valor" relevante para nuestro análisis no está en una celda si no que es el nombre de una columna.

```{r}
tabla4b
```

En la tabla 4b vemos que hay columnas llamadas "1999" y "2000" que quizás quisieramos que estén en una variable llamada "año". Para eso se emplea el verbo "gather".

La sintaxis de este comando es:

gather(data,<space><space>
&nbsp;&nbsp;&nbsp;&nbsp;&nbsp;&nbsp;&nbsp;&nbsp;&nbsp;&nbsp;&nbsp;&nbsp;lista de columnas,<space><space>
&nbsp;&nbsp;&nbsp;&nbsp;&nbsp;&nbsp;&nbsp;&nbsp;&nbsp;&nbsp;&nbsp;&nbsp;key = "nombre_de_col_nueva",<space><space>
&nbsp;&nbsp;&nbsp;&nbsp;&nbsp;&nbsp;&nbsp;&nbsp;&nbsp;&nbsp;&nbsp;&nbsp;value = "nombre_de_col_con_valores")

No es necesario escribir cada sección de comando en su propia línea, pero es más fácil de leer que escribir todo corrido en una sola línea. Compara: 

gather(data, lista de columnas, key = "nombre_de_col_nueva", value = "nombre_de_col_con_valores")

Como los nombres de las columnas son números, **hay que usar comillas invertidas** (estas: ` ) para que {tidyr} entienda de qué columnas hablas.

```{r}
gather(tabla4b, 
       `1999`, `2000`, 
       key = "año", 
       value = "población")
```

### Spread

Este verbo hace lo opuesto que "gather" y lo usas cuando una observación está repartida en varias filas: ver la tabla 2. Una observación en este caso es un país en un año. Para cada observación tenemos dos valores en una fila cada uno: casos y población. La sintaxis de "spread" es la siguiente:

spread(data,  
&nbsp;&nbsp;&nbsp;&nbsp;&nbsp;&nbsp;&nbsp;&nbsp;&nbsp;&nbsp;&nbsp;&nbsp;&nbsp;&nbsp;key = "nombre_de_col_con_variables",  
&nbsp;&nbsp;&nbsp;&nbsp;&nbsp;&nbsp;&nbsp;&nbsp;&nbsp;&nbsp;&nbsp;&nbsp;&nbsp;&nbsp;value = "nombre_de_col_con_valores")

Aplicando esta sintaxis a la tabla 2:

```{r}
spread(tabla2, 
       key = tipo, 
       value = cantidad)
```

Vemos que la columna de la tabla 2 llamada "tipo" tiene dos categorías que ahora son los nombres de dos columnas. Los valores bajo cada columna fueron tomados correlativamente de la columna "cantidad".

## Valores

Dos verbos principales ("separate" y "unite") nos permiten separar o unir los valores contenidos en celdas de alguna(s) columna. Adicionalmente veremos el tipo de herramientas que podemos usar para administrar data faltante en las tablas.

### Separate

En la tabla 3 arriba vemos que la columna "rate" contiene dos valores separados por un "/". 

La sintaxis básica de "separate" es:

separate(data,  
&nbsp;&nbsp;&nbsp;&nbsp;&nbsp;&nbsp;&nbsp;&nbsp;&nbsp;&nbsp;&nbsp;&nbsp;&nbsp;&nbsp;&nbsp;&nbsp;columna_a_separar,  
&nbsp;&nbsp;&nbsp;&nbsp;&nbsp;&nbsp;&nbsp;&nbsp;&nbsp;&nbsp;&nbsp;&nbsp;&nbsp;&nbsp;&nbsp;&nbsp;into = c("nombre_col1", "nombre_col2", ...))

Para la tabla 3 podríamos usar esta sintaxis:

```{r}
separate(tabla3, 
         tasa, 
         into = c("casos", "población"))
```

{tidyr} asume que cualquier símbolo que no sea alfanumérico (como "/") será el separador de la información. Esto puede definirse explícitamente cuando sea necesario:

```{r}
separate(tabla3, 
         tasa, 
         into = c("casos", "población"), 
         sep = "/")
```

Otro asunto importante es que luego de la separación las columnas han sido consideradas como texto (tipo "chr"). Para que R distinga o trate de identificar el tipo se agrega el indicador "convert":

```{r}
separate(tabla3, 
         tasa, 
         into = c("casos", "población"),
         convert = TRUE
         )
```
